【裁判字號】    97,消債抗,163
【裁判日期】    971124
【裁判案由】    更生事件
【裁判全文】
臺灣板橋地方法院民事裁定           97年度消債抗字第163號
抗  告  人  甲○○
上列抗告人因消費者債務清理條例聲請更生事件，對於中華民國
97年10月9 日本院97年度消債更字第423 號裁定提起抗告，本院
裁定如下：
    主  文
抗告駁回。
抗告程序費用新臺幣壹仟元由抗告人負擔。
    理    由
一、本件抗告意旨略以：原審雖依抗告人所陳報債權人清冊所記
    載之債權總金額為新臺幣（下同）4,019,167 元，尚未逾其
    資產云云。惟依抗告人民國97年10月20日向財團金融聯合中
    心申請之當事人綜合信用報告─債務清理條例前置協商專用
    債權人清冊所示，抗告人之債務總額已達5,105,910 元，顯
    逾抗告人之不動產價值4,721,573 元，而抗告人既有固定薪
    資，更可依更生程序解決債務，爰依法提起抗告，並聲明：
    原裁定廢棄，本件更生聲請應予准許等語。
二、按債務人對於金融機構因消費借貸、自用住宅借款、信用卡
    或現金卡契約而負債務，在聲請更生或清算前，應提出債權
    人清冊，以書面向最大債權金融機構請求協商債務清償方案
    並表明共同協商之意旨，消費者債務清理條例第151 條第1
    項定有明文。次按債務人與金融機構協商成立者，不得聲請
    更生或清算，但因不可歸責於己之事由，致履行顯有重大困
    難者，不在此限；本條例施行前，債務人依金融主管機關協
    調成立之中華民國銀行公會會員辦理消費金融案件無擔保債
    務協商機制與金融機構成立之協商，準用前項之規定，消費
    者債務清理條例第151 條第5 項、第6 項亦分別有明文可參
    。又聲請更生或清算不合程式或不備其他要件者，法院應以
    裁定駁回之，但其情形可以補正者，法院應定期間先命補正
    ，復為同條例第8 條所明定。經查：抗告人既主張其債務總
    金額已逾其所有不動產之總價值，而有不能清償債務之情事
    等語。則抗告人既已於95年間與最大債權金融機構達成協商
    ，即須符合消費者債務清理條例所定須有不可歸責於己之事
    由，致履行顯有重大困難之要件。而抗告人於原審主張其毀
    諾之理由為債權人於協商時未為全面讓步，致協商條件僅對
    債權人有利，故抗告人之無法履行協商條件即應係屬不可歸
    責於抗告人云云。惟依消費者債務清理條例第151 條第5 項
    之規定意旨，債務清償方案成立後，債務人本應按其條件履
    行，僅於其日後發生情事變更，在清償期間支出增加或收入
    減少，致該方案履行困難甚或履行不能，因不可歸責於己，
    始能依上開法條但書之規定聲請更生或清算；此項規定，旨
    在避免債務人任意毀棄已成立之協商，濫用更生或清算之裁
    判上債務清理程序，蓋以債務清償方案係經當事人行使程序
    選擇權所為之債務清理契約，債務人自應受該成立之協議所
    拘束。核諸抗告人前開之陳述，既難認有何不可歸責於己之
    事由存在，復未再舉證其自協商成立迄今，究有何新生具體
    情節（情事變更），可認係不可歸責於己之事由，致支出增
    加或收入減少，因而有不能履行原協商條件或履行顯有重大
    困難之情事，揆諸前揭法條規定，自難認聲請人之聲請，於
    法相符。況參酌抗告人今年僅不過33歲，衡情只要願意努力
    工作，再撙節支出，則其除足以維持生活外，應可全部清償
    目前所積欠之債務亦實屬可能。
三、綜此，抗告人之聲請更生，既難認符合消費者債務清理條例
    第151 條第5 項、第6 項之規定，於法自難准許。原法院雖
    係以本件抗告人所陳報債權人清冊記載之債權總金額，尚未
    逾其現有不動產價值，遑論抗告人尚有薪資收入為據，而認
    抗告人應無不能清償債務之情事，即駁回其本件更生之聲請
    ，核其所認駁回理由，雖與本院合議庭上開所持理由有所不
    同，但因結論並無二致，故抗告意旨指摘原裁定不當，求予
    廢棄，並請求裁定准予開始更生云云，應認仍為無理由，應
    予駁回。
四、據上論結，本件抗告為無理由，依消費者債務清理條例第15
    條，民事訴訟法第495 條之1 第1 項、第449 條第2 項、第
    95條、第78條，裁定如主文。
中    華    民    國    97    年    11    月    24    日
                  民事第一庭    審判長法  官  李世貴
                                      法  官  高文淵
                                      法  官  黃若美
以上正本證明與原本無異。
本裁定不得再抗告。
中    華    民    國    97    年    11    月    24    日
                                      書記官  江怡萱


司法院資訊處製作；財團法人民間司法改革基金會備份。
